【裁判字號】    97,聲再,17
【裁判日期】    970912
【裁判案由】    聲請再審
【裁判全文】
臺灣板橋地方法院刑事裁定              97年度聲再字第17號
聲  請  人
即受判決人  甲○○
                    國民
上列聲請人因妨害自由案件，對於本院民國97年4 月30日第二審
確定判決（97年度簡上字第32號），聲請再審，本院裁定如下：
    主  文
再審之聲請駁回。
    理  由
一、聲請再審意旨，詳如附件「再審狀」所載。
二、按有罪之判決確定後，原判決所憑之證言、鑑定或通譯已證
    明其為虛偽者；因發現確實之新證據，足認受有罪判決之人
    應受無罪、免訴、免刑或輕於原判決所認罪名之判決者，為
    受判決人之利益，得聲請再審，刑事訴訟法第420 條第1 項
    第2 款、第6 款分別定有明文。又刑事訴訟法第420 條第1
    項第2 款情形之證明，以經判決確定，或其刑事訴訟不能開
    始或續行非因證據不足者為限，始得聲請再審，同法第420
    條第2 項亦有規定。再不得上訴於第三審法院之案件，除前
    條規定外，其經第二審確定之有罪判決，如就足生影響於判
    決之重要證據漏未審酌者，亦得為受判決人之利益，聲請再
    審，同法第421 條亦有明文。又刑事訴訟法第420 條第1 項
    第2 款所稱原判決所憑之證言，已證明其為虛偽者，雖得為
    受判決人之利益聲請再審，惟依同條第2 項之規定，須以經
    判決確定，或其刑事訴訟不能開始或續行非因證據不足者為
    限始得聲請（最高法院86年度臺抗字第417 號裁定意旨參照
    ）。另刑事訴訟法第420 條第1 項第6 款所謂發見確實之新
    證據，係指該證據於事實審法院判決前已經存在，為法院、
    當事人所不知，不及調查斟酌，至其後始行發見，且就證據
    本身形式上觀察，固不以絕對不須經過調查程序為條件，但
    必須顯然可認為足以動搖原有罪確定判決，而為受判決人無
    罪、免訴、免刑或輕於原判決所認罪名之判決者為限。故受
    理聲請再審之最後事實審法院，應就聲請再審理由之所謂「
    新證據」，是否具備事實審判決前已經存在，為法院、當事
    人所不知，事後方行發見之「嶄新性」，及顯然可認足以動
    搖原有罪確定判決，應為無罪、免訴、免刑或輕於原判決罪
    名之「顯然性」二要件，加以審查，為判斷應否准予開始再
    審之準據。至判決前已經當事人提出或聲請調查之證據，經
    原法院捨棄不採者，即非該條款所謂發見之新證據，不得據
    為聲請再審之原因（最高法院85年度臺抗字第308 號、85年
    度臺抗字第34 1號裁定意旨參照）。又刑事訴訟法第421 條
    所謂「足生影響於判決之重要證據漏未審酌」，係指當事人
    於第二審法院判決前所提出之證物，足以影響、變更判決結
    果，而法院漏未審酌而言。如第二審判決前所提出之證據，
    經第二審法院依調查之結果，本於論理法則、經驗法則，取
    捨證據後認定事實者，則不包括之，合先敘明。
三、經查：
（一）本案聲請人即受判決人甲○○以證人陳泓銓於事發後月餘
      ，即民國96年6 月10日警詢時，經員警提示扣案玩具槍1
      支，認員警並未將證物隨案移送，甚至公開出示於證人，
      明顯有違法定程序，該證物並無證據能力云云。惟查，證
      人陳泓銓96年6 月10日之警詢筆錄，員警係就被害人汪澤
      宇所使用之行動電話0000000000號接獲證人陳泓銓申辦之
      行動電話0000000000號傳送帶有恐嚇內容之簡訊，而向其
      查證上開行動電話究由何人使用，且遍查上開警詢筆錄，
      並無聲請人所指之員警有提示玩具槍讓證人陳泓銓指認之
      情事（見臺灣板橋第方法院檢察署96年度偵字第15879 號
      偵查卷宗第16頁至第18頁）。是聲請人所稱員警提示扣案
      玩具槍1 支，未隨案移送，甚至公開出示，認法定程序明
      顯違法，而無證據能力云云，顯屬無稽。
（二）又聲請人以證人即告訴人汪澤宇所述，伊看到被告亮槍恐
      嚇，係黑色的手槍，形式伊不懂，但被告有作出拉滑套的
      動作，所以伊有看清楚那是把手槍等語，認依告訴人汪澤
      宇所述地點在網咖之公共場所內，表示告訴人與聲請人所
      處位置係近距離，如聲請人確有亮槍恐嚇告訴人，自會引
      起網咖內之其他在場之人注意，原確定判決卻以告訴人模
      擬兩可之指訴，認定聲請人有恐嚇之犯行，認有可議云云
      。然查：原確定判決以證人即告訴人汪澤宇於警詢、偵查
      及原確定判決審理時證稱：聲請人確於96年4 月27日晚間
      10 時30 分許，在臺北縣新莊市○○路575 號「E 全是高
      手網咖店」出示不具殺傷力之玩具空氣槍1 支，並恫嚇稱
      ；「你不理我，是不是想吃土豆」等加害生命之事等語；
      且聲請人對於上開時、地與告訴人汪澤宇在網咖店內碰面
      之事，亦不否認；參以聲請人嗣後傳送告訴人簡訊之內容
      為「爬我帶槍叫警察來喔，我沒事類」等語，足以證明告
      訴人汪澤宇指稱聲請人出示槍枝恐嚇等情，應非子虛。再
      依告訴人汪澤宇於警詢、偵查及原審時所述：聲請人當時
      出示槍枝時係以外套遮住等語（見同上偵查卷宗第11頁、
      第56 頁 及本院97年度簡上字第32號審理卷第57頁）。從
      而，聲請人出示槍枝恐嚇告訴人時，自不會引起網咖店內
      其他在場之人注意。是以告訴人汪澤宇上開之指訴並無任
      何模擬兩可之情事，而原審據以認定聲請人確有恐嚇之犯
      行，其採證、認事亦無違法之處。再依刑事訴訟法第420
      條第2項 規定，須已證明證人汪澤宇之證言為虛偽者，始
      得聲請再審。惟本案並無證據證明證人汪澤宇上開證言，
      已經判決確定為虛偽。故聲請人空言主張證人汪澤宇證言
      虛偽據為聲請再審之事由，亦屬無據。
（三）再聲請人以檢察官、本院96年度簡字第7182號及原確定判
      決據以認定聲請人犯行之相片究竟係搜索聲請人或證人汪
      澤宇住處所得，認定並不一致，認原確定判決證據理由矛
      盾，判決違背法令云云。然查，聲請人係就本院97年度簡
      上字第32號刑事判決聲請再審，而原確定判決已詳述其認
      定聲請人犯行之證據取捨，並以聲請人租屋處相片3 張作
      為認定事實之依據。至檢察官及本院96年度簡字第7182號
      刑事簡易判決雖將聲請人租屋處相片誤載為汪澤宇租屋處
      相片，惟並不影響原判決證據之認定及取捨，且原確定判
      決亦就此已更正為係聲請人租屋處之相片，並無任何違誤
      ，自難認原確定判決證據之取捨及理由之認定有何矛盾之
      處。況再審係為糾正事實認定錯誤之特別救濟途徑，至關
      於確定判決之適用法律錯誤，則設有非常上訴制度為救濟
      方法。縱認原判決有何違背法令之處，亦非以再審為救濟
      途徑，附此敘明。
（四）又聲請人以原判決並未詳載證人汪澤宇報警2 次之時間，
      及證人汪澤宇短時間內，同一地點報警2 次之動機，且證
      人汪澤宇第1 次報警，經警臨檢結果查無所獲，警方又何
      須再次聽聞證人王澤宇之詞，再次前往臨檢，因認其係遭
      證人汪澤宇誣陷為由聲請再審云云。然聲請人上開所述，
      僅係其個人臆測之詞，並未舉證以實其說，且本件並無證
      據證明證人汪澤宇所為證言已證明為虛妄，已如前述，自
      難認聲請人之主張有理由。
（五）再者，聲請人以其傳送之簡訊內容並無恐嚇之意，認原判
      決斷章取義，且員警於96年4 月27日在網咖店臨檢時，亦
      查無聲請人有攜帶槍械之情形，事隔月餘，員警始於聲請
      人住處執行搜索，扣得玩具槍1 支，並無證據證明聲請人
      即持該玩具槍恐嚇證人汪澤宇云云。惟查，原確定判決已
      審酌聲請人傳送之簡訊文字「你最好不要在新莊出現，爬
      我帶槍叫警察來喔，我沒事類，我跟你說我在新莊認識你
      的人我都交代好了，網咖也一樣，給我抓到我一定給你上
      西天」，認其內容顯屬加害他人生命之惡害通知，足使人
      心生畏怖之心無疑，而認聲請人確有恐嚇證人汪澤宇致生
      危害於安全之犯意。另原確定判決依證人汪澤宇於警詢、
      偵查及原判決審理中之證述，參酌聲請人事後傳送之簡訊
      內容，及扣案之玩具槍，認聲請人有於96年4 月27日晚間
      10 時30 分許，在臺北縣新莊市○○路575 號「E 全是高
      手網咖店」，恐嚇證人汪澤宇之犯行，已如前述。從而原
      確定判決依調查之結果，本於論理法則、經驗法則，取捨
      證據後認定事實，揆諸前開說明，並無刑事訴訟法第421
      條所指之「足生影響於判決之重要證據漏未審酌」之情事
      。
（六）另聲請人亦未依刑事訴訟法第420 條第1 項第6 款規定，
      提出其所發現確實之新證據據以聲請再審，從而聲請人依
      刑事訴訟法第420 條第1 項第6 款規定聲請再審，自屬無
      據。
四、綜上所述，聲請人據以聲請再審之事由，核與刑事訴訟法所
    規定之再審要件不符，自不得據以聲請再審。是其本件再審
    之聲請為無理由，應予駁回。
五、據上論斷，應依刑事訴訟法第434 條第1 項，裁定如主文。
中    華    民    國    97    年    9     月    12    日
                  刑事第五庭審判長法  官  潘長生
                                  法  官  黎錦福
                                  法  官  謝梨敏
以上正本證明與原本無異
如不服本裁定應於送達後5日內向本院提出抗告狀
                                  書記官  林壯隆
中    華    民    國    97    年    9     月    12    日


司法院資訊處製作；財團法人民間司法改革基金會備份。
